臺灣雲林地方法院刑事判決
                                      110年度訴字第542號
公  訴  人  臺灣雲林地方檢察署檢察官
被      告  陳錫柔


上列被告因違反毒品危害防制條例案件，經檢察官提起公訴（11
0年度偵字第6453、6827、6828、6829、6830、7228、7229、730
7號），被告於準備程序中就被訴事實為有罪之陳述，本院合議
庭裁定由受命法官獨任進行簡式審判程序，判決如下：
    主    文
陳錫柔犯幫助持有第二級毒品罪，處拘役貳拾日，如易科罰金，
以新臺幣壹仟元折算壹日。又犯持有第二級毒品罪，處拘役肆拾
日，如易科罰金，以新臺幣壹仟元折算壹日。應執行拘役伍拾日
，如易科罰金，以新臺幣壹仟元折算壹日。
扣案如附表編號1所示之物，沒收銷燬之。
    犯罪事實
陳錫柔明知悉甲基安非他命為毒品危害防制條例第2條第2項第2
款所公告之第二級毒品，不得非法持有，竟仍為下列行為：
一、其於民國110年7月18日某時，受陳聰寶（已歿）之委託代購
    甲基安非他命，遂基於幫助陳聰寶持有第二級毒品之犯意，
    於110年7月19日9時59分、10時3分、10時25分、10時38分，
    以其持用之門號為0000000000之行動電話（未扣案），撥打
    劉欉（所涉販賣第二級毒品犯行部分業經本院判決確定）所
    持用門號為0000000000號行動電話與劉欉聯絡，旋至雲林縣
    虎尾鎮大盤大五金行對面之工專路巷內，以新臺幣（下同）
    4,000元之代價，向劉欉購買甲基安非他命1包，隨後於同日
    11時許，在陳聰寶位於雲林縣北港鎮住處之附近，將上開甲
    基安非他命1包交付陳聰寶，以此方式幫助陳聰寶持有第二
    級毒品（即起訴書附表三之犯罪事實）。
二、又基於持有第二級毒品之犯意，於110年8月15日10時許，在
    雲林縣虎尾鎮某路邊，以8,000元之代價，向真實姓名年籍
    不詳之人，購得如附表1、2所示之海洛因及甲基安非他命各
    1包（所涉持有第一級毒品部分，詳後述不另為不受理之部
    分）。嗣於同年月18日7時35分許，為警至其位於雲林縣○○
    鎮○○○路00號之住處執行拘提而附帶搜索時，查扣如附表所
    示之物，而查悉上情（即起訴書犯罪事實二之部分）。
　　理    由
一、認定犯罪事實所憑之證據及理由：
　　上開犯罪事實，業經被告陳錫柔於警詢、偵訊、本院準備程
    序及審理時自白不諱（偵7307卷第22頁至第24頁；他卷第13
    0頁至第153頁反面；偵7307卷第25頁至第48頁反面；他卷第
    119頁至第120頁、第123頁正反面、第156頁至第158頁；偵7
    307卷第49頁至第51頁；偵6453卷第54頁至第56頁；偵7307
    卷第52頁至第54頁反面），核與證人即同案被告劉欉於警詢
    及偵訊時之供述（他卷第193頁反面、第194頁；偵6453卷第
    76頁反面、第77頁）、證人陳聰寶於警詢、偵訊時之證述（
    偵7307卷第55頁至第58頁；他卷第164頁至第173頁；偵7307
    卷第59頁至第68頁；他卷第119頁至第120頁、第124頁正反
    面、第176頁至第179頁反面；偵7307卷第69頁至第72頁反面
    ）大致相符，且有通訊監察譯文1份（他卷第22頁反面至第2
    3頁反面、第165頁反面至第166頁、第168頁反面至第172頁
    反面；偵7307卷第33頁至第35頁反面）、被告陳錫柔之雲林
    縣警察局西螺分局110年8月18日搜索、扣押筆錄暨扣押物品
    目錄表、扣押物品收據1份（他卷第127頁至第129頁）、證
    人陳聰寶之雲林縣警察局西螺分局110年8月18日搜索、扣押
    筆錄暨扣押物品目錄表、扣押物品收據1份（他卷第161頁至
    第163頁）、本院110年5月3日110年聲監字第223號通訊監察
    書及電話附表1份（偵6827卷第30頁正反面）、本院110年5
    月31日110年聲監續字第496號通訊監察書及電話附表1份（
    偵6827卷31頁正反面）、本院110年6月29日110年度聲監續
    字第575號通訊監察書及電話附表1份（偵6827卷第32頁正反
    面）、衛生福利部草屯療養院109年9月27日草療鑑字第1100
    900314號鑑驗書影本1紙（偵6453卷第113頁）、立人醫事檢
    驗所110年9月8日編號OE00000000濫用藥物尿液檢驗報告影
    本1份（本院卷一第286頁、第287頁）、陳錫柔持用0000000
    000號行動電話之申請人基本資料、陳聰寶持用0000000000
    號行動電話之申請人基本資料各1份（本院卷二第5頁至第13
    頁）在卷可稽，及如附表所示之物品扣案為證。足認被告任
    意性之自白與事實相符，應可採信。綜上，本案事證明確，
    被告犯行洵堪認定，均應依法論科。
二、論罪科刑：
  ㈠核被告就犯罪事實一所為，係犯刑法第30條第1項、毒品危害
    防制條例第11條第2項之幫助持有第二級毒品罪。就犯罪事
    實二所為，係犯毒品危害防制條例第11條第2項之持有第二
    級毒品罪。上開2犯罪事實，犯意各別，行為互殊，應分論
    併罰。
　㈡又被告就犯罪事實一部分，係幫助他人持有毒品，爰依刑法
    第30條第2項之規定，按正犯之刑減輕之。
  ㈢爰以行為人之責任為基礎，審酌被告無視國家對於杜絕毒品
    犯罪之禁令，非法幫助持有及持有第二級毒品，所為殊非可
    取；惟念其始終坦承犯行，犯後態度尚可，參之所幫助持有
    及持有毒品數量非鉅，持有之時間短暫，所生危害並非重大
    ；兼衡被告自述高中畢業之智識程度，因為心臟裝支架沒有
    辦法工作，目前負責載孫子上、下課，生活費用靠兒子支付
    ，與大哥、大嫂、媽媽、媳婦、兒子、孫子同住之家庭生活
    及經濟狀況（本院卷二第290頁至第291頁），暨其之犯罪動
    機、目的、手段等一切情狀，分別量處如主文所示之刑，並
    均諭知易科罰金之折算標準。另考量被告幫助持有及持有第
    二級毒品之犯罪時間甚近，所侵害法益之同質性較高，及社
    會對此種性犯罪行為之處罰期待及刑罰手段目的之相當性，
    爰定應執行刑如主文所示。
  ㈣公訴意旨另以被告於犯罪事實二所示之時、地，查扣如附表
    編號2所示之海洛因，認被告此部分所為，亦涉犯毒品危害
    防制條例第10條第1項之持有第一級毒品罪嫌等語。訊據被
    告雖承認持有附表編號2所示之海洛因，惟於本院準備程序
    時供稱：扣案之海洛因是施用剩下等語（本院卷一第136頁
    ）。經查，被告於110年8月18日7時35分許，為警同時查扣
    附表編號1、2所示之毒品，同日復經警採尿送驗，結果呈嗎
    啡、可待因陽性反應，檢察官遂向本院聲請裁定送勒戒處所
    執行觀察、勒戒後，認無繼續施用毒品傾向，以111年度毒
    偵字第181、182號為不起訴處分確定（下稱前案），此經本
    院核閱相關卷證資料屬實，堪以認定。而扣案如附表編號2
    所示之海洛因，與前案之施用第一級毒品犯行乃同時查獲，
    在時、空環境上，二者行為具有密切關連性，被告於本院供
    稱扣案之海洛因係其前案施用剩餘之毒品，並無悖經驗法則
    ，況綜觀全卷，並無扣案之海洛因係被告於前案施用第一級
    毒品犯行之後，始另行起意持有之事證，堪認被告持有扣案
    之海洛因，係被告前案施用海洛因所剩餘，被告持有扣案之
    海洛因與前案施用海洛因間具有施用、持有之高、低度吸收
    關係，具有實質上一罪關係，被告施用第一級毒品海洛因之
    犯罪事實，既經前案為不起訴處分確定，就持有扣案之海洛
    因部分，本應為被告不受理之諭知，惟檢察官認此部分與犯
    罪事實二所示有罪部分，具有裁判上一罪關係，爰不另為不
    受理之諭知。
三、沒收部分：
  ㈠扣案如附表編號1所示之晶體1包，經衛生福利部草屯療養院
    檢驗結果，檢出甲基安非他命成分，有該院109年9月27日草
    療鑑字第1100900314號鑑驗書影本1紙在卷可稽（偵6453卷
    第113頁），足認前揭扣案物係毒品危害防制條例第2條第2
    項第2款所規定之第二級毒品甲基安非他命，屬違禁物，其
    與盛裝之包裝袋1只，應整體視為查獲之毒品，除取樣鑑驗
    耗失部分毋庸沒收銷燬外，上開毒品及包裝袋均應依毒品危
    害防制條例第18條第1項前段之規定，宣告沒收銷燬之。
  ㈡按法院於被告不成立犯罪而判決無罪時，因案件既已繫屬於
    法院，對於扣案之違禁物，自得依刑法第40條第2項之規定
    ，單獨宣告沒收，僅於案件未起訴或不起訴時，始由檢察官
    聲請法院裁定宣告沒收，以防衛社會利益，兼顧訴訟經濟（
    最高法院83年度台非字第342號判決意旨參照）。查扣案如
    附表編號2所示之物，經送驗結果雖含海洛因成分而屬違禁
    物，惟被告持有海洛因部分既為其施用海洛因之犯行所吸收
    ，而其施用海洛因之犯行部分，又經檢察官為不起訴處分，
    且檢察官於起訴書內並未敘明應依法沒收，公訴檢察官亦未
    聲請法院沒收，故就附表編號2所示之扣案物，無從宣告沒
    收銷燬。
  ㈢至扣案如附表編號3之甲基安非他命玻璃球吸食器部分，因與
    本案持有甲基安非他命之犯罪事實無關，故不予宣告沒收。
　㈣另門號0000000000之不詳廠牌行動電話1支，雖係被告所用，
    並供被告為聯絡犯罪事實一之犯行所用，惟該行動電話並未
    扣案，現是否存在尚屬不明，本院考量被告本案犯行迄今已
    有相當時間，而現今社會行動電話申辦容易，實屬日常生活
    不可或缺、相當常見且具有可替代性之用具，考量執行作業
    成本，並審酌犯罪物沒收具有類似刑罰之性質，本可併於量
    刑適當衡量，是認為宣告沒收此行動電話欠缺刑法上重要性
    ，爰依刑法第38條之2第2項規定，不予宣告沒收或追徵。　
據上論斷，應依刑事訴訟法第273條之1第1項、第299條第1項前
段，判決如主文。
本案經檢察官莊珂惠提起公訴，檢察官魏偕峯到庭執行職務。
中　　華　　民　　國　　111 　年　　11　　月　　17　　日
                  刑事第一庭    法  官  黃玥婷
以上正本證明與原本無異。
如不服本判決應於收受判決後 20 日內向本院提出上訴書狀，並
應敘述具體理由；其未敘述上訴理由者，應於上訴期間屆滿後
20 日內向本院補提理由書（均須按他造當事人之人數附繕本）
。「切勿逕送上級法院」。
中　　華　　民　　國　　111 　年　　11　　月　　17　　日
                                書記官  邱明通
附錄本案所犯法條全文：
中華民國刑法第30條　
幫助他人實行犯罪行為者，為幫助犯。雖他人不知幫助之情者，
亦同。
幫助犯之處罰，得按正犯之刑減輕之。

毒品危害防制條例第11條
持有第一級毒品者，處3年以下有期徒刑、拘役或新臺幣5萬元以
下罰金。
持有第二級毒品者，處2年以下有期徒刑、拘役或新臺幣3萬元以
下罰金。
持有第一級毒品純質淨重十公克以上者，處1年以上7年以下有期
徒刑，得併科新臺幣1百萬元以下罰金。
持有第二級毒品純質淨重二十公克以上者，處6月以上5年以下有
期徒刑，得併科新臺幣70萬元以下罰金。
持有第三級毒品純質淨重二十公克以上者，處3年以下有期徒刑
，得併科新臺幣30萬元以下罰金。
持有第四級毒品純質淨重二十公克以上者，處1年以下有期徒刑
，得併科新臺幣10萬元以下罰金。
持有專供製造或施用第一級、第二級毒品之器具者，處1年以下
有期徒刑、拘役或新臺幣1萬元以下罰金。

附表：
編號 扣案物品 單位 備註 1 甲基安非他命 1包（含包裝袋1只） 毛重0.2公克，驗餘僅剩殘渣袋1只，檢出甲基安非他命成分。 2 海洛因 1包（含包裝袋1只） 毛重0.6公克，驗餘淨重0.0837公克，檢出海洛因成分。 3 甲基安非他命玻璃球（含吸管） 共3支